【裁判字號】    95,訴,1145
【裁判日期】    950711
【裁判案由】    損害賠償
【裁判全文】
臺灣臺中地方法院民事判決  95年度訴字第1145號
原      告  甲○○
被      告  乙○○
上列當事人間請求損害賠償事件，由本院交通法庭移送前來，本
院於民國95年6月20日言詞辯論終結，判決如下：
    主      文
被告應給付原告新臺幣壹拾伍萬零柒佰參拾玖元及自民國九十四
年十一月八日起至清償日止，按年息百分之五計算之利息。
原告其餘之訴駁回。
訴訟費用由被告負擔拾分之壹，餘由原告負擔。
本判決原告勝訴部分得假執行。
原告其餘假執行之聲請駁回。
    事實及理由
一、按訴狀送達後，原告不得將原訴變更或追加他訴，但擴張或
    減縮應受判決事項之聲明者，不在此限，民事訴訟法第255
    條第1項第3款定有明文。又不變更訴訟標的，而補充或更正
    事實上或法律上之陳述者，非為訴之變更或追加，民事訴訟
    法第256條亦有明文。本件原告就其醫療費用計38,685元之
    陳述，更正為37,685元，核屬民事訴訟法第256條不變更訴
    訟標的，而更正事實上之陳述，非為訴之變更或追加。再原
    告於告訴被告過失傷害之刑事訴訟程序附帶提起本件民事訴
    訟，原聲明求為「被告應給付原告新台幣（下同）1,568,
    574元及自起訴狀繕本送達之翌日起至清償日止，按年息5%
    計算之利息」之判決，嗣於訴狀送達被告後，並經本院交通
    法庭將該附帶民事訴訟裁定移送本院民事庭審理後，於95年
    5月30日言詞辯論期日，當庭就醫療費用中之證明書費1,150
    元，減縮其中150元，聲明求為「被告應給付原告1,568,424
    元及自起訴狀繕本送達之翌日起至清償日止，按年息5%計算
    之利息」之判決，核為減縮應受判決事項之聲明，與民事訴
    訟法第255條第1項第3款之規定相符，應予准許，合先敘明
    。
二、原告主張：被告於94年5月26日凌晨5時30分許，酒後駕駛車
    號9Q-8522自小客車，行經台中市○區○○○路與國光路口
    時，闖越紅燈，撞擊原告之夫駕駛之車號OZ-1928自小客車
    左側，致乘坐車內之原告脾臟撕裂，已進行切除手術，原告
    因而支出醫療費用37,535元，就診停車費260元，成人紙尿
    褲費用629元，而在94年5月26日至同年6月9日之15日住院期
    間，原告無法自理生活，全由原告之夫照護，原告請求被告
    賠償30,000元之看護費。又原告商專畢業，本與丈夫共同販
    售小籠包，日營業額約8,000元至10,000元，因本件車禍2個
    月無法工作，收入損失甚鉅，復因切除脾臟，身心俱創，而
    被告不僅食言未依調解合意賠償，迄今亦未表達慰問之意，
    原告請求被告賠償慰撫金1,500,000元。爰依民法第184條第
    1項、第193條第1項（起訴狀誤載為同法第192條第1項）、
    第195條第1項規定，提起本件訴訟。並聲明：(一)被告應給付
    原告1,568,424元，及自起訴狀繕本送達翌日起至清償日止
    ，按年息5%計算之利息；(二)願供擔保，請准宣告假執行。
三、被告未於言詞辯論期日到場，亦未提出任何書狀作何聲明或
    陳述，經核無民事訴訟法第386條所列各款之情形，爰依原
    告之聲請，准由一造辯論而為判決。
四、得心證之理由：
(一)本件原告主張被告於94年5月26日凌晨5時30分許，酒後駕駛
    車號9Q-8522自小客車，行經台中市○區○○○路與國光路
    口時，闖越紅燈，撞擊原告之夫駕駛之車號OZ-1928自小客
    車左側，致乘坐車內之原告脾臟撕裂，已進行切除手術之事
    實，業有臺灣臺中地方法院檢察署94年度偵字第9219號、本
    院94年度交易字第352號、臺灣高等法院臺中分院95年度交
    上易字第444號公共危險等案件卷證可稽，而被告對於原告
    主張之上開事實，已於相當時期受合法之通知，而於言詞辯
    論期日不到場，亦未提出準備書狀爭執，依民事訴訟法第
    280條第3項、第1項規定，應視其對於原告主張之事實已予
    自認，堪認原告上開主張為真實。按汽車行駛至交岔路口，
    其轉彎應遵守燈光號誌之指示，道路交通安全規則第102條
    第1項第1款定有明文。被告既闖越紅燈，致發生系爭事故，
    就本件事故之發生，有違前開道路交通安全規則第102條第1
    項第1款之規定，足認被告對系爭事故之損害結果，應負過
    失責任。
(二)按因故意或過失，不法侵害他人之權利者，負損害賠償責任
    ；再不法侵害他人之身體或健康者，對於被害人因此喪失或
    減少勞動能力，或增加生活上之需要時，應負損害賠償責任
    ；又不法侵害他人之身體、健康，或不法侵害其他人格法益
    而情節重大者，被害人雖非財產上之損害，亦得請求賠償相
    當之金額，民法第184條第1項前段、第193條第1項及第195
    條第1項分別定有明文。被告既因過失，致原告受有前揭傷
    害，被告顯然過失不法侵害原告之身體、健康人格權，被告
    應負損害賠償責任，揆之上開規定及說明，被告自應負侵權
    行為損害賠償責任。玆審酌原告所請求之各項損害賠償金額
    如下：
１、醫療費用及增加生活上之需要費用：
    原告主張其因而支出醫療費用37,535元及增加生活上需要就
    診停車費260元，成人紙尿褲費用629元，而在94年5月26日
    至同年6月9日之15日住院期間，原告無法自理生活，全由原
    告之夫照護，原告請求被告賠償30,000元之看護費之事實，
    業據其提出中國醫藥大學附設醫院收據、統一發票及收據為
    證，而被告對於原告主張之此部分事實，亦已於相當時期受
    合法之通知，而於言詞辯論期日不到場，亦未提出準備書狀
    爭執，依民事訴訟法第280條第3項、第1項規定，亦應視其
    對於原告主張之事實已予自認，亦堪認原告上開主張為真實
    。再依原告提出之上開證據及附於臺灣臺中地方法院檢察署
    94 年度偵字第9219號卷內原告之診斷證明書載有：「患者
    於民國94年5月26日經急診住院，94年5月26日接受脾臟切除
    手術及轉加護病房，於94年5月28日轉一般病房治療，住院
    期間需人看護，於94年6月9日出院」等內容所示，亦堪認原
    告主張之此部分費用，均為必要費用。原告即得請求此部分
    之費用。
２、精神慰撫金：
    按慰撫金之酌給標準與財產上損害之計算不同，然非不可斟
    酌雙方身分資力與加害程度，及其他各種情形核定相當之數
    額，最高法院著有51年度台上字第223號判例意旨足資參照
    。原告因本件車禍受有脾臟撕裂傷，脾臟切除之傷害，身體
    自蒙巨痛，精神上受有痛苦。查原告為商專畢業，有機車一
    輛，存款些許，無其他財產，目前與先生從事小吃行業；被
    告高職畢業，無所得及財產資料，業據原告陳明在卷，並有
    原告提出之存摺明細、上開刑事卷證可稽，復有財政部臺灣
    省中區國稅局埔里稽徵所95年5月4日中區國稅埔里四字第
    0950005643號函所檢送被告之93年度綜合所得稅各類所得資
    料清單及財產歸屬清單附卷可參。從而，本院斟酌兩造前述
    之身分地位、教育程度、經濟能力，被告之加害情形，原告
    所受傷害傷勢，心理及生理上所受之痛苦折磨等一切情狀，
    原告請求精神慰撫金1,500,000元尚嫌過高，應認以500,000
    元為適當。原告此部分之請求，即於500,000元之範圍內為
    有理由，逾此範圍之請求，即屬無據。
(三)綜上，原告固得依民法第184條第1項前段、第193條第1項及
    第195條第1項之規定，請求被告賠償醫療費用及增加生活上
    之需要費用68,424（37,535＋629＋260＋30,000＝68,424）
    元；精神慰撫金500,000元，合計為568,424元。然按保險人
    依強制汽車責任保險法規定給付之保險金，視為加害人或被
    保險人損害賠償金額之一部分，加害人或被保險人受賠償請
    求時，得扣除之，強制汽車責任保險法第30條定有明文。查
    原告因本件車禍事故致傷，已請領得強制汽車責任保險之保
    險金計417,685元之事實，業據原告陳明在卷，並有原告提
    出之存摺明細在卷可稽，堪認為真實，則揆之上開規定，即
    應於原告所得請求之損害賠償額扣除該等保險金。因之，扣
    除原告已領受之前揭強制汽車責任保險給付，原告得請求被
    告賠償之金額即為150,739（計算方式：568,424－417,685
    ＝150,739）元。從而，原告依民法第184條第1項前段、第
    193條第1項及第195條第1項之規定，請求被告給付1,568,42
    4元及自起訴狀繕本送達翌日起至清償日止，按年息5%計算
    之利息，即於150,739元及自起訴狀繕本送達翌日即94年11
    月8日起至清償日止，按年息5%計算之範圍內，洵屬正當，
    應予准許。逾此範圍之請求，即屬無據，應予駁回。本判決
    原告勝訴部分乃所命給付之金額未逾50萬元之判決，爰依職
    權宣告假執行。原告其餘假執行之聲請，因訴之駁回而失所
    依附，不予准許。
五、訴訟費用負擔之依據：民事訴訟法第79條。
中    華    民    國    95    年    7     月    11    日
                  民事第二庭    法  官  陳秋月
正本係照原本作成。
如對本判決上訴，須於判決送達後20日內向本院提出上訴狀。
中    華    民    國    95    年    7     月    11    日
                                書記官  黃舜民


司法院資訊處製作；財團法人民間司法改革基金會備份。
